臺灣臺南地方法院刑事判決　　　　　　　　　　　　　　九十年度自字第四二五號
　　自　訴　人　光泉食品股份有限公司
　　代　表　人　汪圳泉
　　代　理　人　丙○○
　　被　　　告　甲○○
右列被告因偽造文書等案件，經自訴人提起自訴，本院判決如左：
    主  文
甲○○連續意圖為自己不法之所有，而侵占對於業務上所持有之物，處有期徒刑柒月
。
    事  實
一、甲○○自民國八十六年十月十七日起任職於光泉食品股份有限公司（以下簡稱光
    泉公司），從事會計及帳款彙總等工作。茲因其所掌管之帳目與其實際收得之款
    項不符，又無法查出帳目不符之原因，為恐光泉公司要其賠償公司之損失，竟基
    於意圖為自己不法所有及行使偽造、變造私文書及業務上登載不實文書之概括犯
    意，自九十年八月二日起至同月二十六日間，將業務員丁○○所製作之客戶送貨
    簽單，連續以重謄及塗改應價數量、金額、及銷售金額之方式，偽造客戶送貨簽
    單三張及變造客戶送貨簽單一張，並將此不實之事項，登載於其業務上作成之繳
    款憑單彙總表，並持以向光泉公司行使，而藉此方式將其業務上所持有之業務員
    丁○○繳回光泉公司之款項共計新台幣（下同）一萬三千九百九十六元，侵占入
    己，以供己償還因帳目不符而須由其賠償公司之損失，嗣因甲○○於九十年九月
    初不假離職，光泉公司追查帳目後始查悉上情。
二、案經光泉公司提起自訴。
    理  由
一、訊據被告甲○○固不否認其為光泉公司之會計並於前揭時間，連續重謄及塗改業
    務員丁○○所交付之客戶送貨簽單，並據以填載繳款憑單彙總表等情，惟否認有
    何業務侵占、偽造、變造私文書及登載不實事項於業務上文書並據以行使之犯行
    ，辯稱：自八十九年十二月起至九十年二月期間伊請產假，銷假上班後發現帳目
    短少約八萬元，故伊所掌管之帳目不清並非伊所造成，卻要伊賠償不合理，且伊
    會如此做是公司會計冷淑珍教伊的云云。經查：
  (一)證人即光泉公司業務員丁○○證述：卷附之客戶送貨簽單只有第一張上之粗體字
    是伊寫的，業務員出貨的產品與收回的支票、現金是否相符，有繳款差異明細表
    可查，伊核對時發現金額有誤，當時被告有告訴伊是要用來沖銷家樂福的價差等
    語（見本院九十一年四月二日訊問筆錄），且被告亦不否認伊確實有塗改、重謄
    業務員丁○○所交予伊之客戶送貨簽單，並以此方式填補帳目與其實際收得款項
    之差距等情，足認被告確有自訴人所指之客觀犯行無誤。
  (二)證人即光泉公司主任乙○○亦證稱：業務員收回帳款後，須將帳款交給公司會計
    ，並製作繳款憑單，再由會計製作繳款憑單彙總表，如果公司開出的發票與實際
    收得的款項不符時，會計應將情形查明並回報總公司，公司會根據會計所回報的
    資料來追查原因，若會計無法提出任何資料說明，則公司即以民事向會計追償公
    司的損失等語明確（見本院九十一年三月五日訊問筆錄）。故縱如被告所言，於
    八十九年十二月至九十年二月伊請產假期間，帳目短少約八萬元，並非伊所造成
    ，則被告理應查明帳目短少之原因，並向公司說明，倘若公司仍然認為被告應負
    責賠償公司之全部損失，被告亦應循民事程序以求釐清責任並尋求解決方式，詎
    被告不循此途，竟以篡改帳目之方式來補平帳差，實不足取，並進而將其業務上
    收取之業務員丁○○繳回光泉公司之帳款一萬三千九百九十六元予以侵占入己，
    再用以賠償光泉公司之損失，其有為自己不法所有之意圖甚明。
  (三)被告雖又辯稱：是公司的另一位會計冷淑珍教伊如此做的云云，惟查，被告自八
    十六年起至案發為止，已於光泉公司任職會計近五年時間，當無不知須據實填載
    帳冊並仔細核對之理，且被告並自承：「是冷小姐教我的，當時我有問她說這樣
    可以嗎？我覺得不能這樣做，這樣是違反公司規定‧‧‧」等語（見九十一年七
    月十五日審理筆錄），是被告既明知上開所為乃違反公司規定，而會計冷淑珍又
    無權限得以授權被告為此行為，則其前開所辯尚不影響本件犯行之成立。此外，
    並有客戶送貨簽單、繳款憑單、繳款憑單彙總表影本各四張及收款日報表一紙在
    卷可按，事證明確，被告犯行堪以認定，應依法論科。
二、核被告甲○○所為係犯刑法第二百十六條、第二百十條之行使偽造、變造私文書
    罪、第二百十六條、第二百十五條之行使業務上登載不實文書罪及第三百三十六
    條第二項之業務侵占罪。其連續行使偽造、變造私文書、業務上登載不實文書及
    業務侵占之數犯行，均時間緊接，犯罪構成要件各自相同，顯係基於概括犯意反
    覆為之，均為連續犯，應依刑法第五十六條連續犯之規定各論以一罪，並均依法
    加重其刑。被告偽造、變造私文書及登載不實事項於業務上文書復持以行使，偽
    造、變造及登載不實之低度行為為高度之行使行為所吸收，不另論罪。又被告所
    犯上開數罪間，有方法、目的之牽連關係，為牽連犯，應依刑法第五十五條之規
    定從一重之業務侵占罪處斷。爰審酌被告犯罪之動機、目的、手段、所生危害尚
    非重大、犯後猶否認犯行並將責任推由公司之另一會計冷淑珍，復未與自訴人達
    成和解等一切情狀，量處如主文所示之刑。
據上論斷，應依刑事訴訟法第三百四十三條、第二百九十九條第一項前段，刑法第五
十六條、第二百十六條、第二百十條、第二百十五條、第三百三十六條第二項、第五
十五條，罰金罰鍰提高標準條例第一條前段，判決如主文。
中      華      民      國    九十一    年      七      月    二十九    日
                              臺灣臺南地方法院刑事第五庭
                                  審判長  法  官  陳振謙
                                          法  官  鄧希賢
                                          法  官  孫淑玉
右正本證明與原本無異。
如不服本判決應於判決送達後十日內向本院提出上訴狀（須附繕本）。
                                          書記官  陳月珍
中      華      民      國    九十一    年      七      月     三十     日
附錄本案論罪科刑法條全文：
刑法第二百一十六條
行使第二百十條至第二百十五條之文書者，依偽造、變造文書或登載不實事項或使登
載不實事項之規定處斷。
刑法第二百一十條
偽造、變造私文書，足以生損害於公眾或他人者，處五年以下有期徒刑。
刑法第二百一十五條
從事業務之人，明知為不實之事項，而登載於其業務上作成之文書，足以生損害於公
眾或他人者，處三年以下有期徒刑、拘役或五百元以下罰金。
刑法第三百三十六條
對於公務上或因公益所持有之物，犯前條第一項之罪者，處一年以上七年以下有期徒
刑，得併科五千元以下罰金。
對於業務上所持有之物，犯前條第一項之罪者，處六月以上五年以下有期徒刑，得併
科三千元以下罰金。
前二項之未遂犯罰之。
